# 可变租赁付款额与短期租赁的判断

提问人：梯恩梯 时间：2022-07-19 22:09:08
A公司主要从事光伏发电业务，计划采用租赁光伏板的形式进行光伏电站的开发建设，租赁方案具体有以下两种：
方案 1 ：可变租赁付款额方式。租赁期间 5 至 20 年，当年租金=当年发电量*度电租金XX元，租赁期满，承租人可选择退租、续租，或按约定金额购买资产；租期内，承租人可选择按约定金额（以账面价值为参考)购买资产。
方案 2 ：短期租赁模式。承租人与出租人约定租赁期间3-5年，租赁期限届满，承租方可续租，承租人续租的。租期内全部租金的合计金额不能放映光伏板的市场价值。
A公司将方案 1 的租金视为可变租赁付款额，未确认使用权资产和租赁负债；将方案 2 的租期确认为3-5年，使用权资产在租赁期限内采用直线法进行摊销。
但我认为方案 1 属于实质上的固定租赁付款额，应该按照初步设计方案的预计发电量计算年租金，并按资产使用年限 20 年确认使用权资产和租赁负债，因为光伏电站的年发电量相对固定，发电收入也相对固定；对于方案 2 ，我认为应该根据预计最可能的租期作为租赁期间，确认使用权资产和租赁负债。
上述两个方案存在人为规避确认使用权资产和租赁负债的风险，请问可变租赁付款额和租期的判断要点是什么？
烦请陈老师指点。
盼复，谢谢陈老师！@chenyiwei

回答人：chenyiwei
基本赞同你的理解。
1 、实质固定付款额是指“在形式上可能包含变量但实质上无法避免的付款额”。如果根据以往历史经验，光伏电站的年发电量基本固定，波动很小的，则基于发电量和单位电量对应单位租金的“可变租赁付款额”是实质固定的，应纳入使用权资产和租赁负债的计量。
2 、虽然签订合同为 5 年，但一般光伏板的使用寿命为 20 ～ 25 年，这也是一般光伏电站的运营年限，而且光伏电站的收益基本稳定。因此，可以合理确定该租赁在光伏板的使用寿命内将一直延续下去。